【裁判字號】    99,訴,662
【裁判日期】    990525
【裁判案由】    分配表異議之訴
【裁判全文】
臺灣板橋地方法院民事判決               99年度訴字第662號
原      告  甲○○
訴訟代理人  蕭婉芳
被      告  豐（台灣）商業銀行股份有限公司（香港商香港
            上海豐銀行股份有限公司之承當訴訟人）
法定代理人  鄭海泉
訴訟代理人  乙○○
上列當事人間分配表異議之訴事件，本院於民國99年5月11日言
詞辯論終結，判決如下：
    主  文
原告之訴駁回。
訴訟費用由原告負擔。
    事實及理由
一、按訴訟繫屬中為訴訟標的之法律關係，雖移轉於第三人，於
    訴訟無影響，但第三人如經兩造同意，得聲請代當事人承當
    訴訟，民事訴訟法第254條第1項定有明文。本件被告香港商
    香港上海豐銀行股份有限公司（下稱香港豐銀行）已將
    其債權讓與豐（台灣）商業銀行股份有限公司（下稱台灣
    豐銀行），台灣豐銀行經兩造同意，聲請承當訴訟，應
    予准許。
二、原告起訴主張：(一)歷經金融風暴，原告仍堅持繳納對香港
    豐銀行之高額貸款，甚且於民國98年5月出售住家償還70萬
    元左右之貸款，可見原告係負責任之借用人，卻遭受香港
    豐銀行每天4、5位不同行員之催繳電話，不僅造成個人精神
    壓迫更摧毀公司之經營希望。(二)香港豐銀行聲請本院核發
    98年度司票字第2738號民事裁定，其以自98年2月11日起至
    清償日止，按年息百分之20計算利息，有違原告之能力及權
    益，不公之處視為欺民。(三)第二順位抵押權人王月勤原本答
    應於98年12月8日撤拍，嗣卻反悔於12月9日至現場拍定，致
    原告不及通知香港豐銀行，是非可歸責於原告之事由致無
    法履行，期間發生之遲延利息及違約金應不予計算。(四)強制
    執行標的物台北縣板橋市○○街15號房地（下稱系爭不動產
    ）之鑑定價格與現值差距過大，有失公平性。(五)原告於98年
    11月30日收受香港豐銀行121C-00000-000 00-DP144函證
    ，即由安侯建業聯合會計師事務所（下稱安侯建業事務所）
    提供之對帳單，上載原告與香港豐銀行往來之帳項餘額為
    新台幣（下同）1,353萬5,004元，惟本院97年度執字第1116
    06號強制執行事件之分配結果彙總表，香港豐銀行所分配
    之金額卻高達1,401萬5,482元，顯係超額分配等語。並聲明
    ：香港豐銀行就本院97年度執字第111606號拍賣抵押物強
    制執行事件分配表第7、8項所分配金額超過1,353萬5,004元
    部分剔除，改分配予第三順位抵押權人。
三、台灣豐銀行則以：(一)安侯建業事務所所提供之對帳單即香
    港豐銀行121C-00000-00000-DP144號函證所載之帳項及餘
    額明細共1,353萬5,004元，與香港豐銀行陳報之債權本金
    金額包含(1)房屋貸款本金餘額1,223萬6,710元、(2)信用貸款
    本金餘額129萬5,472元、(3)火災及地震險費用2,822元共1,3
    53萬5,004元，相符無誤，至於分配金額1,401萬2,482元，
    係依上開本金金額加計利息及違約金後之債權總金額，故應
    係原告對上開對帳單金額之涵意有所誤解。(二)香港豐銀行
    於原告帳務逾期期間皆採理性、柔和電話催收方式與原告聯
    繫，並無試圖以精神壓迫之方式達到原告繳納款項之行為。
    (三)本件於98年12月9日進行第2次拍賣，原告於98年12月8日
    通知香港豐銀行欲行和解，香港豐銀行積極配合並告知
    和解金額為120萬元，惟原告並未遵守承諾如期還款，以致
    標的拍定，實屬遺憾等語置辯。並聲明：原告之訴駁回。
四、系爭不動產於98年12月9日以1,769萬9,999元拍定，經本院
    民事執行處製作分配表而於99年2月9日分配期日進行分配，
    原告前於99年2月1日已即向本院民事執行處提出書狀聲明異
    議，主張伊於98年11月30日收受香港豐銀行121C-00000-0
    0000-DP144函證，即由安侯建業事務所提供之對帳單，上載
    原告與香港豐銀行往來之帳項餘額為1,353萬5,004元，惟
    本院97年度執字第111606號強制執行事件之分配結果彙總表
    ，香港豐銀行所分配之金額為1,401萬5,482元，顯係超額
    分配，經香港豐銀行於99年2月22日具狀為反對陳述，本
    院民事執行處嗣以99年2月24日板院輔97執木字第111606 號
    函通知原告於文到10日內，提出已就異議事項提起訴訟之證
    明，並將上開香港豐銀行陳報之2筆債權全部列入第一順
    位抵押權優先受償，原告於99年2月26日收受後，於99年3月
    5日提起本件分配表異議之訴，於程序上自屬合法，先予敘
    明。
五、查本院97年度執字第111606號拍賣抵押物強制執行事件，香
    港豐銀行係以第一順位抵押權人地位，並以本院97年度拍
    字第2150號民事裁定（債權額為本金1,267萬1,868元及其利
    息違約金）為執行名義，聲請拍賣原告所有系爭不動產，香
    港豐銀行嗣提出本票追加1筆債權129萬5,472元，業據本
    院依職權調取97年度執字第111606號拍賣抵押物強制執行卷
    宗核閱屬實，原告就上開本金債權真正存在復不爭執，堪信
    為真實。
六、原告主張：(一)香港豐銀行以電話疲勞催繳，造成原告個人
    精神壓迫，更摧毀其公司之經營希望；(二)本院98年度司票字
    第2738號民事裁定以年息百分之20計算利息顯係不公；(三)原
    告對香港豐銀行被債務無法履行，係因第二順位抵押權人
    王月勤之毀諾，非可歸責於原告之事由，故期間所生之遲延
    利息及違約金應不予計算；(四)系爭不動產之鑑定價格與現值
    差距過大，有失公平；(五)香港豐銀行寄予原告之對帳單，
    上載原告對香港豐銀行之帳項餘額為1,353萬5,004元，惟
    本院97年度執字第111606號強制執行事件，香港豐銀行所
    分配之金額卻高達1,401萬5,482元，顯係超額分配等情，則
    為台灣豐銀行所否認，並以前詞置辯。經查：
  (一)按債權人或債務人對於分配表所載各債權人之債權或分配金
    額有不同意者，應於分配期日一日前，向執行法院提出書狀
    ，聲明異議；異議未終結者，為異議之債權人或債務人，得
    向執行法院對為反對陳述之債權人或債務人提起分配表異議
    之訴，強制執行法第39條第1項、第41條第1項前段分別定有
    明文。原告主張香港豐銀行對其電話疲勞催繳云云，惟電
    話催繳係香港豐銀行催告原告履行債務之方法，縱然確有
    不當，亦與本件分配表異議之訴無涉。
  (二)本院據以核發98年度司票字第2738號民事裁定之本票，其特
    約事項二約定「．．．如有遲延，自遲延日起改按中華商業
    銀行最高放款利率計息（年利率二十%）外，其逾期在六個
    月以內者，按照上項遲延利率百分之十加付違約金，逾期超
    過六個月部分，照上項遲延利率百分之二十加付違約金」，
    有上開本票附於本院執字卷可稽。依契約自由原則，香港
    豐銀行之請求自屬有據，是原告主張上開裁定以20%計算利
    息不公，容有誤會。
  (三)系爭不動產之第二順位抵押權人王月勤未履行與原告之承諾
    如期撤拍，雖為不可歸責於原告，然原告既有遲延給付之違
    約情事，香港豐銀行請求原告給付遲延利息及違約金，即
    無不合。
  (四)系爭不動產於強制執行程序中曾進行3次鑑價，價格分別為
    2,398萬3,000元、2,024萬4,000元、2,109萬5,440元（本院
    卷第44、46、48頁），本院民事執行處參考上開估定價格，
    並斟酌系爭不動產之實際狀況及債權人、債務人之利益，而
    核定系爭不動產之拍賣最低價額為2,120萬元，有本院98年6
    月25日板院輔97執木字第111606號通知附於本院執字卷可稽
    ，並無不當，且法院拍賣價格較市價低，是眾所周知之事實
    ，是原告主張系爭不動產之鑑定價格與現值差距過大，有失
    公平等語，尚無可採。
  (五)按抵押權所擔保者為原債權、利息、遲延利息、違約金及實
    行抵押權之費用，為民法第861條第1項前段所明定。原告以
    系爭不動產向香港豐銀行設定最高限額抵押權1,740萬元
    ，嗣因債務屆清償期未清償，經香港豐銀行以97年度拍字
    第2150號准予拍賣抵押物裁定聲請強制執行，拍定後，本院
    執行處通知債權人提出債權計算書，香港豐銀行提列2筆
    債權共1,353萬2,182元：(1)債權本金1,223萬6,710元，98年
    2月11日至98年12月21日利息37萬4,614元，98年2月11日至
    98年8月11日之違約金2萬1,663元、98年8月12日至98年12月
    21日之違約金3萬1,357元。(2)債權本金129萬5,472元，98年
    10月11日至98年12月21日利息5萬399元。本院執行處據香港
    豐銀行陳報之債權作成分配表，原告就分配表聲明異議謂
    原告之對帳單，上載原告對香港豐銀行之帳項餘額為1,35
    3萬5,004元，惟本院97年度執字第111606號強制執行事件，
    被告所分配之金額卻高達1,401萬5,482元，顯係超額分配等
    語，原告既就前開本金債權無異議，依上開規定，本院民事
    執行處加計利息違約金而總共分配予被告1,401萬5,482元，
    應無違誤，是原告主張香港豐銀行超額分配，亦無可採。
七、綜上所述，原告提起本件分配表異議之訴，請求判決
    香港豐銀行就本院97年度執字第111606號拍賣抵押物強制
    執行事件分配表第7、8項所分配金額超過1,353萬5,004元部
    分剔除，改分配予第三順位抵押權人，為無理由，應予駁回
    。
八、本件事證已臻明確，兩造其餘主張及攻擊防禦方法，核與判
    決結果不生影響，爰不一一論述，附此敘明。
九、訴訟費用負擔之依據：民事訴訟法第78條。
中    華    民    國    99    年    5     月    25    日
                  民事第二庭法  官  連士綱
以上正本係照原本作成
如對本判決上訴，須於判決送達後20日內向本院提出上訴狀
中    華    民    國    99    年    5     月    25    日
                            書記官  吳俞玲

司法院資訊處製作；財團法人民間司法改革基金會備份。
